臺灣新北地方法院刑事判決　　　　　　 109年度訴字第1203號
公　訴　人　臺灣新北地方檢察署檢察官
被　　　告　楊佑竹





選任辯護人　王朝正律師（法律扶助基金會指派律師）
上列被告因違反毒品危害防制條例案件，經檢察官提起公訴（10
9 年度偵字第22717 號），本院判決如下：
    主  文
楊佑竹販賣第二級毒品，處有期徒刑參年陸月。未扣案之行動電
話壹支（含門號0000000000號SIM 卡壹張）及犯罪所
得新臺幣參萬元，均沒收，於全部或一部不能沒收或不宜執行沒
收時，追徵其價額。
    事  實
一、楊佑竹明知甲基安非他命為毒品危害防制條例第2 條第2 項
    第2 款所規定之第二級毒品，依法不得販賣，仍基於販賣甲
    基安非他命以牟利之犯意，於民國108 年8 月2 日凌晨0 時
    36分許前某時，持其所有之門號0000000000號行動電話與施
    玉松聯繫，談妥以新臺幣（下同）3 萬元之價格，販賣第二
    級毒品甲基安非他命17.5公克（即半台）予施玉松，並指示
    施玉松匯款至楊佑竹指定之不詳金融帳戶。嗣楊佑竹收受價
    金後，即於108 年8 月2 日凌晨0 時36分許，前往新北市○
    ○區○○路0 段00號之統一超商新觀和門市，以交貨便服務
    將17.5公克之甲基安非他命寄送至高雄市○○區○○○路00
    ○0 號之統一超商新永光門市，施玉松隨即於翌日（3 日）
    10時38分許至新永光門市取件，以此方式販賣第二級毒品甲
    基安非他命予施玉松1 次。
二、案經臺北市政府警察局萬華分局移送臺灣高雄橋頭地方檢察
    署呈請臺灣高等檢察署檢察長令轉臺灣新北地方檢察署檢察
    官偵查起訴。
    理  由
一、按被告以外之人於審判外之陳述，雖不符同法第159 條之1
    至第159 之4 之規定，而經當事人於審判程序同意作為證據
    ，法院審酌該言詞陳述或書面陳述作成時之情況，認為適當
    者，亦得為證據，刑事訴訟法第159 條之5 第1 項亦有規定
    。本案所引被告以外之人於審判外之陳述，經本院提示其等
    審判外陳述之內容並告以要旨，被告楊佑竹及辯護人於本院
    準備程序中表示不爭執證據能力等語在卷（見本院109 年度
    訴字第1203號卷第85頁），且檢察官、被告、辯護人亦未於
    言詞辯論終結前對該等審判外陳述之證據資格聲明異議，應
    視為被告已有將該等審判外陳述作為證據之同意，且經審酌
    各該供述證據作成之客觀情狀，並無證明力明顯過低或係違
    法取得之情形，復為證明本案犯罪事實所必要，認為以之作
    為證據應屬適當，應有證據能力。
二、上揭犯罪事實，業據被告於偵查及本院審理時坦承不諱（見
    臺灣橋頭地方檢察署108 年度偵字第11921 號偵查卷第131
    頁至第132 頁、臺灣新北地方檢察署109 年度偵字第00000
    號偵查卷第11頁至第12頁、同上本院卷第196 頁），並經證
    人施玉松於警詢、偵查中證述明確（見臺北市政府警察局萬
    華分局刑案北市警萬分刑字第1083035859號偵查卷宗第30頁
    至第32頁、臺灣橋頭地方檢察署108 年度偵字第11921 號偵
    查卷第115 頁至第117 頁），並有臺北市政府警察局萬華分
    局搜索扣押筆錄、扣押物品目錄表、證人施玉松之勘察採證
    同意書、臺灣尖端先進生技醫藥股份有限公司108 年9 月20
    日濫用藥物檢驗報告（尿液檢體編號：140614）、臺北市政
    府警察局偵辦毒品案件尿液檢體委驗單、交通部民用航空局
    航空醫務中心108 年9 月26日航藥鑑字第0000000 號毒品鑑
    定書、交通部民用航空局航空醫務中心108 年9 月26日航藥
    鑑字第0000000 號毒品鑑定書各1 份、被告與證人施玉松之
    LINE通訊軟體帳號及對話紀錄翻拍照片7 張、台新國際商業
    銀行108 年9 月27日台新作文字第10827415號函暨所附王韋
    智之帳戶交易明細、中華郵政股份有限公司108 年9 月16日
    儲字第1080214949號函暨所附證人施玉松之帳戶基本資料及
    客戶歷史交易清單、臺北市政府警察局萬華分局108 年12月
    20日北市警萬分刑字第1083049223號函暨所附統一超商股份
    有限公司回函資料、被告之LINE通訊軟體對話紀錄翻拍照片
    、員警職務報告暨所附統一超商股份有限公司電子函文資料
    、施玉松於108 年8 月2 日、3 日之寄件、取件門市、時間
    列印資料、被告與施玉松間LINE對話紀錄翻拍照片7 張、彰
    化商業銀行股份有限公司汐止分行109 年7 月21日彰汐字第
    1090000150號函暨所附被告之存摺存款交易明細查詢、統一
    超商門市查詢各1 份（見臺北市政府警察局萬華分局北市警
    萬分刑字第1083035859號偵查卷第45頁至第49頁、第53頁、
    第57頁、第61頁、第63頁至第64頁、第65頁、第67頁至第73
    頁、臺灣橋頭地方檢察署108年度偵字第11921號偵查卷第43
    頁至第47頁、第49頁至第52頁、第53頁至第69頁、第95頁至
    第107頁、臺灣新北地方檢察署109年度偵字第22717號偵查
    卷第19頁至第21頁、第23頁）在卷可參。又按販賣毒品係違
    法行為，非可公然為之，且有其獨特之販售通路及管道，復
    無公定價格，容易增減分裝之份量，而每次買賣之價量，可
    能隨時依雙方關係深淺、資力、需求量及對行情之認知、來
    源是否充裕、查緝鬆嚴、購買者被查獲時供述購買對象之可
    能風險評估等，而異其標準，非可一概而論。況販賣毒品罪
    係重罪，設若無利可圖，衡情一般持有毒品之人當無輕易將
    所持有之毒品轉售他人而甘冒於再次向他人購買時，被查獲
    移送法辦並受長期自由刑或生命刑剝奪危險之理，且不論係
    以何包裝之毒品，均可任意分裝或增減其份量，而每次買賣
    之價量，亦隨前述因素而為機動地調整。從而販賣之利得，
    一般除被告坦承犯行或價量俱臻明確外，委難察得實情，惟
    販賣之人從價差或量差中牟利之方式雖異，然其販賣行為在
    意圖營利則同一。本案被告與施玉松非屬至親，當無可能甘
    冒重典而按購入價格轉售而不求利得之理；復按一般民眾普
    遍認知第二級毒品之非法交易，政府一向查禁森嚴，且予以
    重罰，衡諸常情，倘非有利可圖，絕無平白甘冒被嚴查重罰
    高度風險之理，是被告販賣第二級毒品，有從中賺取差額利
    潤牟利之意圖甚明。從而，被告販賣第二級毒品之犯行，事
    證明確，應依法論科。
三、論罪科刑：
  ㈠按行為後法律有變更者，適用行為時之法律。但行為後之法
    律有利於行為人者，適用最有利於行為人之法律，刑法第2
    條第1 項定有明文。此一規定係規範行為後法律變更所生新
    舊法律比較適用之準據法。而比較時應就罪刑有關之共犯、
    未遂犯、想像競合犯、牽連犯、連續犯、結合犯，以及累犯
    加重、自首減輕暨其他法定加減原因（如身分加減）與加減
    例等一切情形，綜其全部罪刑之結果而為比較（最高法院96
    年度台上字第7542號判決意旨參照）。經查，被告行為後，
    毒品危害防制條例第4 條第2 項、第17條第2 項規定業於10
    9 年1 月15日修正，於同年7 月15日施行，茲比較如下：
  ⒈修正前毒品危害防制條例第4 條第2 項規定「製造、運輸、
    販賣第二級毒品者，處無期徒刑或7 年以上有期徒刑，得併
    科新臺幣1 千萬元以下罰金。」，修正後則規定「製造、運
    輸、販賣第二級毒品者，處無期徒刑或10年以上有期徒刑，
    得併科新臺幣1 千5 百萬元以下罰金。」，修正後規定就有
    期徒刑及併科罰金部分已提高為「10年以上有期徒刑，得併
    科新臺幣1 千5 百萬元以下罰金。」，經比較新舊法規定，
    自以修正前之規定較有利於被告。
  ⒉修正前毒品危害防制條例第17條第2 項規定「犯第4 條至第
    8 條之罪於偵查及審判中均自白者，減輕其刑」，修正後則
    規定「犯第4 條至第8 條之罪於偵查及歷次審判中均自白者
    ，減輕其刑」，修正後就被告自白犯罪減輕其刑之適用，變
    更為「於偵查及歷次審判中均自白」，要件更為嚴苛，經比
    較新舊法規定，以修正前之規定較有利於被告。
  ⒊據上，綜合比較之結果，以被告行為時之修正前毒品危害防
    制條例之規定，較為有利被告，自應適用修正前毒品危害防
    制條例第4 條第2 項、第17條第2 項之規定。
  ㈡罪名：
    核被告所為，係犯修正前毒品危害防制條例第4 條第2 項之
    販賣第二級毒品罪。毒品危害防制條例對於販賣罪與意圖販
    賣而持有罪，均設有罰則，行為人持有毒品之目的，既在於
    販賣，自與意圖販賣而持有毒品罪之要件該當，且與販賣罪
    有法條競合之適用，並擇販賣罪處罰（最高法院101 年度第
    10次刑事庭會議㈠參照）。被告圖販賣而持有甲基安非他命
    之低度行為，為其販賣毒品之高度行為所吸收，均不另論罪
    。
  ㈢刑之加重減輕：
  ⒈被告就其所犯上開販賣第二級毒品犯行，於偵查及審理中均
    已自白犯罪，業如前述，爰依修正前毒品危害防制條例第17
    條第2 項規定減輕其刑。
  ⒉另被告之辯護人固於本院審理時請求依刑法第59條規定酌量
    減輕被告之刑等語。然按刑法第59條規定之酌量減輕其刑，
    必須犯罪另有特殊之原因與環境，在客觀上足以引起一般同
    情，認為即使予以宣告法定最低度刑，猶嫌過重者，始有其
    適用。此所謂法定最低度刑，固包括法定最低本刑；惟遇有
    其他法定減輕之事由者，則應係指適用其他法定減輕事由減
    輕其刑後之最低度刑而言。倘被告別有法定減輕事由者，應
    先適用法定減輕事由減輕其刑後，猶認其犯罪之情狀顯可憫
    恕，即使科以該減輕後之最低度刑仍嫌過重者，始得適用刑
    法第59條規定酌量減輕其刑（最高法院100年度台上字第744
    號刑事判決意旨參照）。經查，販賣毒品是屬於「萬國公罪
    」，戕害人類之生命與健康甚鉅，本件被告販賣第二級毒品
    之犯罪情狀及手段顯屬可議，難認有何特殊之原因與環境，
    客觀上足以引起一般同情。從而，本件無適用刑法第59條規
    定酌減其刑之餘地。辯護人請求依刑法第59條規定酌減其刑
    云云，尚無可採。
  ㈣爰以行為人之責任為基礎，審酌被告正值青壯，不思以正途
    獲取所需，明知毒品危害身心甚劇，且一經成癮，甚且影響
    社會治安，危害深遠，竟無視政府制定毒品危害防制條例杜
    絕毒品犯罪之禁令，販賣第二級毒品欲藉以牟利，將助長施
    用毒品行為更形猖獗，致使施用毒品者沈迷於毒癮而無法自
    拔，直接戕害國民身心健康，間接危害社會、國家，所為實
    無足取；惟念其尚能坦承犯行，兼衡被告本案販賣毒品之數
    量、獲利、被告之素行，有被告之臺灣高等法院被告前案紀
    錄表1 份在卷可參，及其智識程度、生活狀況等一切情狀，
    量處如主文所示之刑，以示懲儆。
四、沒收：
  ㈠未扣案之行動電話門號0000000000號1 支（含SIM 卡1 枚）
    ，係被告用以與施玉松聯繫所犯販賣第二級毒品犯行所用之
    物（見同上本院卷第196 頁），應依毒品危害防制條例第19
    條第1 項之規定宣告沒收，並依刑法第38條第4 項之規定，
    於全部或一部不能沒收或不宜執行沒收時，追徵其價額。
  ㈡依刑法第38條之1 第1 項規定：犯罪所得，屬於犯罪行為人
    者，沒收之。第3 項規定：前二項之沒收，於全部或一部不
    能沒收或不宜執行沒收時，追徵其價額。又舉凡販賣毒品所
    得之財物，不問其中何部分屬於成本，何部分屬於犯罪之利
    得，均應予以沒收，並非僅限於所賺取之差價部分，始符立
    法之本旨（最高法院100 年度台上字第842 號判決意旨參照
    ）。查被告就本案販賣第二級毒品所得3 萬元，雖未扣案，
    然既屬被告販賣第二級毒品所得之財物，應依前揭規定宣告
    沒收，於全部或一部不能沒收或不宜執行沒收時，則依刑法
    第38條之1 第3 項之規定追徵價額。
據上論斷，應依刑事訴訟法第299 條第1 項前段，修正前毒品危
害防制條例第4 條第2 項、第17條第2 項，毒品危害防制條例第
19條第1 項，刑法第11條、第2 條第1 項前段、第38條第4 項、
第38條之1 第1 項前段、第3 項，判決如主文。
本案經檢察官謝承勳偵查起訴，經檢察官許慈儀到庭執行職務。
中    華    民    國   110    年    10    月    20    日
                  刑事第二庭    審判長法  官  許必奇
　
                                      法  官  洪珮婷
　
                                      法  官  劉芳菁
上列正本證明與原本無異。
如不服本判決，應於判決送達後20日內敘明上訴理由，向本院提
出上訴狀 (應附繕本) ，上訴於臺灣高等法院。其未敘述上訴理
由者，應於上訴期間屆滿後20日內向本院補提理由書「切勿逕送
上級法院」。
                                      書記官  吳雅真
中    華    民    國   110    年    10    月    26    日
附錄本案論罪科刑法條全文：
修正前毒品危害防制條例第4條
製造、運輸、販賣第一級毒品者，處死刑或無期徒刑；處無期徒
刑者，得併科新臺幣2 千萬元以下罰金。
製造、運輸、販賣第二級毒品者，處無期徒刑或7 年以上有期徒
刑，得併科新臺幣1 千萬元以下罰金。
製造、運輸、販賣第三級毒品者，處7 年以上有期徒刑，得併科
新臺幣7 百萬元以下罰金。
製造、運輸、販賣第四級毒品者，處5 年以上12年以下有期徒刑
，得併科新臺幣3 百萬元以下罰金。
製造、運輸、販賣專供製造或施用毒品之器具者，處1 年以上7
年以下有期徒刑，得併科新臺幣1 百萬元以下罰金。
前五項之未遂犯罰之。